【裁判字號】    97,消債更,124
【裁判日期】    980812
【裁判案由】    更生事件
【裁判全文】
臺灣臺東地方法院民事裁定           97年度消債更字第124號
聲  請  人  甲○○
上列當事人聲請更生事件，本院裁定如下：
    主  文
聲請駁回。
聲請費用由聲請人負擔。
    理  由
一、按債務人不能清償債務或有不能清償之虞者，得依本條例所
    定更生或清算程序，清理其債務；惟聲請更生或清算不合程
    式或不備其他要件者，法院應以裁定駁回之，消費者債務清
    理條例第3條及第8條分別定有明文。
二、本件聲請意旨略以：聲請人有不能清償債務之情事，雖於消
    費者債務清理條例施行前曾依中華民國銀行公會會員辦理消
    費金融案件無擔保債務協商機制與金融機構成立協商，約定
    每月還款新臺幣（下同）41,744元，然因聲請人每月收入平
    均約為36,000元，實在不能負擔，故聲請人係因不可歸責於
    己之事由，致履行顯有重大困難，且無擔保或無優先權之債
    務總額未逾12,000,000元，復未經法院裁定開始清算程序或
    宣告破產，爰向本院聲請裁定准予更生云云。
三、聲請人就其上開主張事實，固然陳報每月必須分擔生活費用
    7,500元、勞健保險費用3,425元、房屋租金4,000 元及對子
    女林敘丞、林芳羽、林子綾之扶養費用5,000 元，並且提出
    戶籍謄本、收據及房屋租賃契約書等件為證。惟查：
  (一)聲請人所提之房屋租賃契約書（見本院卷第32頁至第33頁）
    ，出租人為公正企業管理顧問有限公司（下稱公正公司），
    僅僅蓋有公司章而未有該公司法定代理人之簽名或用印，自
    難據此認定聲請人配偶林直正與公正公司間存在房屋租賃契
    約之法律關係，且聲請人確實按月支付房屋租金5,000 元。
    再者，聲請人之子林敘丞名下尚有臺東縣臺東市○○段2038
    地號土地及門牌號碼臺東縣臺東市○○路360巷46號2樓之不
    動產（見本院卷第105 頁），聲請人是否仍有承租房屋之必
    要，即非無疑，當難遽然採信。甚者，倘若林敘丞確實必須
    仰賴聲請人扶養始得維持生活，則林敘丞是否為名下財產之
    真正所有權人，該財產是否係聲請人或聲請人配偶林直正為
    圖脫產而將該財產登記於林敘丞名下等情，亦非毫無探究餘
    地。
  (二)另聲請人之子林敘丞除有上開不動產之外，對於公正公司尚
    有價額1,000,000 元之投資，有林敘丞之財產歸屬資料清單
    可憑（見本院卷宗第105 頁）；聲請人僅僅泛稱林敘丞年齡
    22歲，尚在求學階段，雖有工作能力，但無法期待幫忙負擔
    家庭生活必要支出，故有受扶養之權利云云，應無可採。
  (三)聲請人迄今復未提出足資釋明其有不能清償債務之情事，且
    係因不可歸責於己之事由致履行顯有重大困難等情事之證據
    ，自難逕予採信。
四、綜上所述，聲請人聲請開始更生程序，尚與要件不符，應予
    駁回。
五、據上論結，依消費者債務清理條例第8 條及第15條，民事訴
    訟法第95條及第78條之規定，裁定如主文。
中    華    民    國    98    年    8     月    12    日
                        民事庭法  官  陳谷鴻
以上正本證明與原本無異。
如對本裁定抗告須於裁定送達後10日內向本院提出抗告狀，並應
繳納抗告裁判費新臺幣1,000元。
中    華    民    國    98    年    8     月    12    日
                              書記官  莊永利


司法院資訊處製作；財團法人民間司法改革基金會備份。
